臺灣基隆地方法院基隆簡易庭小額民事判決
111年度基小字第757號
原      告  富邦產物保險股份有限公司

法定代理人  賴榮崇  
訴訟代理人  陳巧姿  
            趙志堅  
被      告  黃天福  

上列當事人間損害賠償事件，本院於民國111年3月23日辯論終結
，判決如下：
    主      文
被告應給付原告新臺幣貳萬玖仟肆佰壹拾伍元，及自民國一百一
十一年三月五日起至清償日止，按週年利率百分之五計算之利息
。
原告其餘之訴駁回。
訴訟費用新臺幣壹仟元，其中新臺幣捌佰零陸元由被告負擔，餘
由原告負擔。
本判決第一項得假執行。但被告如以新臺幣貳萬玖仟肆佰壹拾伍
元為原告預供擔保，得免為假執行。
    事實及理由
一、按因侵權行為涉訟者，得由行為地之法院管轄，民事訴訟法
    第15條第1項定有明文。其所指因侵權行為涉訟者，包括本
    於侵權行為所生之損害賠償訴訟；所謂行為地，凡為一部實
    行行為或其一部行為結果發生之地皆屬之，即除實行行為地
    外，結果發生地亦包括在內。是以，當事人間本於侵權行為
    所生之損害賠償訴訟，謂之因侵權行為涉訟，而管轄權之有
    無，自應依據當事人主張之原因事實，按前揭法律管轄規定
    以定其侵權行為地或結果地，並進而認定其管轄法院。本件
    原告主張被告駕駛車輛，於基隆市仁愛區成功陸橋與仁五路
    口，與原告承保之後開車輛發生碰撞，乃依侵權行為之法律
    關係，請求被告負損害賠償責任等語，核屬因侵權行為涉訟
    之事件，兼之本件行為地及損害結果發生地均在本院轄區，
    是依前開說明，本院就本件自有管轄權。
二、本件訴訟標的金額在新臺幣（下同）100,000元以下，依民
    事訴訟法第403條第1項第11款規定，應先經調解；而被告於
    調解期日五日前，經合法通知，無正當理由而不到場，核無
    同法第386條所列各款情形，爰依同法第436條之12、第436
    條之23、第436條第2項、第385條第1項前段規定，依原告之
    聲請，命即為訴訟之辯論，併准原告之聲請，由其一造辯論
    而為判決。
三、原告主張：
    被告於民國109年3月9日晚間11時20分左右，駕駛MBD-1869
    號車輛，途經基隆市仁愛區成功陸橋與仁五路口，不慎撞及
    訴外人張書維所有並由訴外人李科呈駕駛之AXC-6556號自用
    小客車（下稱系爭車輛）；因系爭車輛已由訴外人張書維向
    原告投保車體損失險，上開保險事故亦係發生在保險期間，
    原告遂依保險契約之約定，給付系爭車輛必要修復費用總計
    36,507元（零件：10,696元；鈑烤：15,044元；工資：10,7
    67元），並依法取得代位求償之權。為此，爰依保險代位以
    及民法侵權行為之法律關係，提起本件損害賠償之訴，並聲
    明：被告應給付原告36,507元，及自起訴狀繕本送達之翌日
    起至清償日止，按週年利率5%計算之利息。
四、被告答辯：
    被告經合法通知，未於調解程序期日到場（而原告則聲請本
    院命即為訴訟之辯論），亦未提出書狀為任何聲明或陳述。
五、本院判斷：
  ㈠查被告於109年3月9日晚間11時20分左右，騎乘MBD-1869號普
    通重型機車，沿基隆市仁愛區獅球路往仁五路方向行駛，途
    經成功陸橋與仁五路口，疏未注意車前狀況，以致追撞訴外
    人李科呈駕駛之系爭車輛，導致系爭車輛受有車體損害，而
    系爭車輛乃訴外人張書維所有等事實，業據原告提出基隆市
    警察局道路交通事故當事人登記聯單、系爭車輛行車執照等
    件為證，並經本院職權查詢確認公路監理電子閘門紀錄暨向
    基隆市警察局第一分局函調事故資料核閱屬實，有公路監理
    電子閘門查詢紙本、基隆市警察局第一分局111年2月24日基
    警一分五字第1110102314號函暨A3類道路交通事故調查報告
    表、南榮路派出所員警工作紀錄簿、基隆市警察局道路交通
    事故當事人登記聯單、員警蒐證照片等件在卷足考；兼之被
    告經本院合法通知，既未到庭爭執，亦未提出書狀表明證據
    或有利於己之答辯以供審酌，本院綜合上開證據調查結果，
    自堪信「被告駕駛車輛疏未注意車前狀況」，即為上揭交通
    事故之肇事原因。
  ㈡按「汽車行駛時，駕駛人應注意車前狀況及兩車並行之間隔
    ，並隨時採取必要之安全措施，不得在道路上蛇行，或以其
    他危險方式駕車。」道路交通安全規則第94條第3項訂有明
    文。又上開規定旨在保障公眾行車安全，核屬保護他人之法
    律，倘有違反，即應推定為有過失（民法第184條第2項規定
    參照）。本件被告於旨揭時、地，駕駛車輛疏未注意車前狀
    況，以致由後追撞同向行駛在前之系爭車輛，則被告自係明
    確違反道路交通安全規則之相關規定，其有過失甚明；且被
    告於旨揭時、地，違反交通法規以致系爭車輛受有車體損害
    （下稱系爭車損），則被告之過失行為與系爭車損間，自有
    相當因果關係存在。第按因故意或過失，不法侵害他人之權
    利者，負損害賠償責任；汽車、機車或其他非依軌道行駛之
    動力車輛，在使用中加損害於他人者，駕駛人應賠償因此所
    生之損害，民法第184條第1項前段、第191條之2前段亦有明
    定；本件被告既有過失，其過失行為與系爭車損復有相當因
    果關係，則被告自應依法對訴外人張書維即系爭車輛之所有
    人負損害賠償之責。
  ㈢按損害賠償祇應填補被害人實際損害，保險人代位被害人請
    求損害賠償時，依保險法第53條第1項規定，如其損害額超
    過或等於保險人已給付之賠償金額，固得就其賠償之範圍，
    代位請求賠償，如其損害額小於保險人已給付之賠償金額，
    則保險人所得代位請求者，即祇以該損害額為限（最高法院
    65年台上字第2908號判例意旨、83年度台上字第806號判決
    意旨參照）。蓋保險給付請求權之發生，係以保險契約為其
    基礎；至保險人於給付保險金以後，雖得代位行使被保險人
    對於第三人之請求權，然此實係基於保險法第53條第1項之
    規定，是其二者之賠償範圍，本非必然一致，苟被保險人對
    於第三人之請求權有一定限額者，就令保險人給付之賠償金
    額已經超過此項限額，然因保險人係依保險法第53條第1項
    規定，依債權移轉之法律關係對第三人主張權利，核其所得
    請求之範圍，自仍以被保險人原得對第三人請求之額度為限
    。又物之所有人依民法第196條規定請求物被毀損所減少之
    價額，固得以修復費用為估定之標準，惟以必要者為限，即
    修理材料以新品換舊品，應予折舊（最高法院77年第9次民
    事庭會議決議參照）。本件原告主張訴外人張書維業向原告
    投保車體損失險，系爭車禍即保險事故發生在保險期間，原
    告遂依保險契約之約定，給付系爭車輛必要修復費用合計36
    ,507元（零件：10,696元；鈑烤：15,044元；工資：10,767
    元）等情，業據提出與其主張相符之賓航賓士汽車股份有限
    公司新北分公司估價單、照片、電子發票證明聯等件為據，
    經核無訛；因原告曾當庭表明其就零件計扣折舊無意見、此
    部分請本院依規定予以核算等語（見本院111年3月23日調解
    程序筆錄、同日言詞辯論筆錄），故可認原告主張之訴外人
    張書維損害額，應扣減折舊方屬合理。本院參酌系爭車輛行
    車執照之記載，僅知系爭車輛乃106年10月出廠，而不知其
    確切之出廠日期，故推定系爭車輛為106年10月15日出廠，
    是自106年10月15日起，至系爭車禍發生日即109年3月9日止
    ，系爭車輛之使用時間為2年4個月又24日；再參考行政院公
    布之固定資產耐用年數表，其他業用客車耐用年數為五年（
    財政部106年2月3日台財稅字第10604512060號函附之固定資
    產耐用年數表參看），依定率遞減法計算，系爭車輛之零件
    部分，每年折舊千分之三六九，是依營利事業所得稅查核準
    則第95條第6款、第8款：「固定資產提列折舊採用定率遞減
    法者，以一年為計算單位，其使用期間未滿一年者，按實際
    使用之月數相當於全年之比例計算之，不滿一月者，以月計
    」之方法核算，系爭車輛「零件」經折舊後之殘值為3,604
    元【計算式：第1年折舊值：10,696元×0.369＝3,947元，元
    以下四捨五入，以下均同；第2年折舊值：（10,696元－3,94
    7元）×0.369＝2,490元；第3年折舊值：（10,696元－3,947元
    －2,490元）×0.369×5/12＝655元。折舊後之零件殘值：10,6
    96元－（3,947元＋2,490元＋655）＝3,604元】。從而，倘以系
    爭車輛「零件」經折舊後之殘值3,604元，加上不應計列折
    舊之鈑烤15,044元、工資10,767元，堪認訴外人張書維因本
    件車禍所受之財產損害合計29,415元【計算式：3,604元＋15
    ,044元＋工資10,767元＝29,415元】。準此，訴外人張書維所
    得對被告請求賠償之範圍，自係以29,415元之金額為限；又
    原告雖已依保險契約對訴外人張書維給付36,507元，然原告
    既依保險法第53條規定，本於債權移轉之法律關係對被告主
    張權利，則原告所得請求之範圍，自亦以訴外人張書維本得
    對被告請求之額度即29,415元為限。
六、從而，原告基於侵權行為及保險代位求償之法律關係，請求
    被告給付29,415元，及自起訴狀繕本送達翌日即111年3月5
    日起至清償日止，按週年利率5%計算之利息，為有理由，應
    予准許；至逾上開金額之請求，於法無據，為無理由，應予
    駁回。
七、本件第一審裁判費為1,000元，此外核無其他訴訟費用之支
    出，是本件訴訟費用額確定為1,000元，爰依職權確定前開
    訴訟費用由兩造按其勝敗比例負擔。
八、本判決係適用小額訴訟程序所為被告敗訴之判決，依民事訴
    訟法第436條之20之規定，應依職權宣告假執行，爰依職權
    宣告之，併酌情宣告被告預供相當之擔保金額後，得免為假
    執行。
中　　華　　民　　國　　111 　年　　3 　　月　　23　　日
                  基隆簡易庭法  官   王慧惠
以上正本係照原本作成。　　　　　　　　　   
對於本件判決如有不服，應於收受送達後20日內向本院提出上訴
書狀，上訴於本院合議庭，並按他造當事人之人數附具繕本。
當事人之上訴，非以判決違背法令為理由不得為之，上訴狀應記
載上訴理由，表明下列各款事項：
㈠原判決所違背之法令及其具體內容。
㈡依訴訟資料可認為原判決有違背法令之具體事實。
如委任律師提起上訴者，應一併繳納上訴審裁判費。
中　　華　　民　　國　　111 　年　　3 　　月　　23　　日
                            書記官   姚安儒